臺灣高等法院花蓮分院民事判決　九十四年度再易字第二號
　　　再　審原告　乙○○
　　　再　審原告　台灣觀光經營管理專科學校
　　　法定代理人　李銘輝
　　　再　審被告　甲○○
右當事人間因侵權行為損害賠償事件，再審原告對於中華民國九十三年十二月十四日
本院九十三年度上字第二八號民事確定判決，提起再審之訴，本院判決如左：
　　　主　文
再審之訴駁回。
再審訴訟費用由再審原告負擔。
　　　事　實
甲、再審原告方面：
  一再審聲明：(一)原確定判決廢棄。(二)右廢棄部分，再審被告之訴駁回。(三)再審及前
　　審訴訟費用由再審被告負擔。
  二陳述略以：
  　(一)原判決理由認被上訴人乙○○身為講師，明知老師社會地位清高，為打擊上訴
　　　人以達校長邱正雄利用教評會解聘上訴人之目的，以上訴人教學不力，並以分
      數要脅學生對抗學校等語指摘上訴人，意指上訴人教學不盡職，敷衍了事，誤
      人子弟，並以卑劣手段，用分數要脅學生，共同對抗學校，根本不適任教師職
      務，嚴重貶損上訴人人格及在社會上之評價，並以之作為再審原告應負高額精
      神慰撫金之證據及事實。然遍查台灣花蓮地方法院九十一年度自字第六四號、
      臺灣高等法院花蓮分院九十二年上易字第一０三號刑事案件及台灣花蓮地方法
      院訴字第五九號及臺灣高等法院花蓮分院九十三年度上字第二十八號民事案件
      中，並無任何如再審被告提出任何下開陳述主張，「乙○○為打擊甲○○以達
      校長邱正雄利用教評會解聘甲○○之目的，以甲○○教學不力，並以分數脅學
      生對抗學校等語指摘」之證據，僅證人李德生於臺灣高等法院花蓮分院九十二
      年上易字第一０三號刑事案件證述：「當時說了很多，但我只記得他說如果宋
      老師對你們的成績作威脅的話沒有關係，我可以幫你們改過來，其他的話我沒
      有聽到」，乙○○係擔任資二甲之導師，同班學生共有四、五十名，有再審被
      告甲○○於起訴狀所附學生名冊影本為憑，然卻僅李德生一人到場作證，另一
      證人黃良恩卻證述：「我聽到的也是成績的事，其他我沒有聽到」全卷證資料
　　　」，並無任何為再審原告乙○○為打擊上訴人以達校長邱正雄利用教評會解聘
　　　上訴人目的之證據，詎料原判決在無任何有利於再審被告之證據下，竟逕採上
　　　開陳述為證，實有違舉證原則，而就此部分原審判決實另民事訴訟法第四九十
　　　六條第二款：判決理由不適用證據與主文矛盾之違法，該確定判決違背法令在
　　　先。
　　(二)另查，原審判決認「上訴人九十二年所得依被上訴人所辦亦有一，四三六，一
　　　九七元，被上訴人乙○○為藝術碩士、講師，九十三年十月薪資為六七，五三
　　　九元．．．．．」並執此為判決再審原告乙○○及台灣觀光經營管理專科學校
　　　應連帶賠新台幣壹佰萬元之依據。然依最高法院四十七年台上字第一二二一號
　　　判例：「名譽被侵害者，關於非財產上之損害，加害人雖亦負賠償責任，但以
　　　相當之金額為限，民法第一百九十五條第一項定有明文，所謂相當，自應以實
　　　際加害情形與其名譽影響是否重大，及被害者之身分地位與加害人經濟狀況等
　　　關係定之」。及五十一年台上字第二二三號判例：「慰藉金之賠償須以人格權
　　　遭遇侵害，使精神上受有痛苦為必要，其核給之標準固與財產上損害之計算不
　　　同，然非不可斟酌雙方身分資力與加害程度，及其他各種情形核定相當之數額
　　　，原審對於被上訴人所受之名譽損害有如何痛苦情事，並未究明，若僅以上訴
　　　人之誣告為賠償依據，則案經判處上訴人罪刑，是非明白，被上訴人似亦無甚
　　　痛苦之可言，且原判決何以增加賠償慰藉金之數額，亦未說明其理由，遽命上
　　　訴人再賠償五千元，自有未合。」本件事實發生時間為民國九十一年六月二十
　　　二日，自應以九十一年六月份再審原告乙○○及再審被告甲○○之收入為準據
　　　，而非以事發後多時之資力基準。然原審臺灣高等法院花蓮分院卻以再審被告
　　　甲○○九十二年之全部收入及再審原告九十三年之收入作為慰撫金考量之依據
　　　，亦有民事訴訟法第四百九十六條第一款：適用法規顯有錯誤之違法。
    (三)至於，再審原告台灣觀光經營管理專科學校部分，因乙○○所為行為，係個別
　　　安撫學生之行為，且其亦無職務上得以私自修正甲○○老師教導之學生其成績
　　　之權力，而且，且查，乙○○個人對外之表示非學校授意或授予其權利與職務
　　　，又如何得視為『執行職務』之行為，原審判決就此部分抗辯仍未述明有何不
　　　採之理由，縱令乙○○為受僱人，但其於行為時係在班級下課時間，核非其執
　　　行職務之時點，容不足令台灣觀光經營管理專科學校，亦應負連帶賠償責任。
　　　原審判決亦有判決理由與主文矛盾之違法。
    (四)至於，再審起訴理由二之(一)，原判決所援引精神損失之依據，遍查教評會資料
      無此事證，上開新證據可證明原判決採證違背法令（證據另候補呈之）。
乙、再審被告方面：未據提出書狀作何聲明或陳述。
　　　理　由
一按「民事訴訟法第四百九十六條一項第二款所謂：判決理由與主文顯有矛盾，係指
  判決未依據當事人主張之事實，認定其請求或對造抗辯為有理由或無理由，而於主
  文為相反之諭示，且其矛盾為顯然者而言。茲確定判決於理由項下，認定再審原告
  對於再審被告部分之上訴，為無理由，而於主文諭示駁回再審原告此部分之上訴，
  依上說明，並無判決理由與主文顯有矛盾之情形。」最高法院八十年台上字第一三
  ０號著有判例。又「所謂適用法規顯有錯誤者，不包括漏未斟酌證據及認定事實錯
  誤之情形在內」。最高法院六十三年台上字第八八０號亦著有判例。本件原確定決
  決理由項下，認定上訴人（即本件再審被告）請被上訴人（即本件再審原告）連帶
  賠償其精神上所受損害，以一百萬元為適當，除第一審判決確定被上訴人應連帶給
  付上訴人三萬元及法定遲延利息外，被上訴人應再連帶給付上訴人九十七萬元及其
  法定遲延利息，而認定第一審就此部分所為上訴人敗訴之判決為不當而予以廢棄改
  判等詞，而於主文第一項、第二項為相同於理由說明之諭示，並無所謂之判決理由
  與主文顯有矛盾之情形，從而再審理由稱原確定判決有判決理由與主文矛盾之違法
  云云，殊無足採。又再審理由謂：「本件事實發生時間為民國九十一年六月二十二
  日，自應以九十一年六月份再審原告乙○○及再審被告甲○○之收入為準據，而非
  以事發後多時之資力基準。然原審．．．．以再審被告甲○○九十二年全部收入
  及再審原告九十三年之收入作為慰藉金考量之依據，亦有民事訴訟法第四九十六條
　第一款：適用法規顯有錯誤之違法。」云云，經查上述再審之理由，僅係慰藉金衡
　量之準據，屬法院職權之衡量，並不涉有適用法規顯有錯誤之違法情形。又原確定
　判決理由已敘明再審原告台灣觀光經營管理專科學校為再審原告乙○○之僱用人，
　亦應連帶賠償再審被告非財產上之損害等詞甚詳，顯無再審理由所稱判決理由與主
　文矛盾之情事。又再審未有何新證據提出，亦不符合再審事由。
二綜右所述，本件再審之訴顯無再審理由，爰不經言詞辯論，以判決駁回其再審之訴
。
三依民事訴訟法第五百零二條第二項、第八十五條第二項，判決如主文。
中　　　華　　　民　　　國　　九十四　　年　　　三　　　月　　　八　　　日
　　　　　　　　　　　　　　　　　審判長法官  謝  志  揚
　　　　　　　　　　　　　　　　　　　　法官  莊　謙　崇
　　　　　　　　　　　　　　　　　　　　法官  賴　淳　良
右正本係照原本作成。
本件不得上訴。
　　　　　　　　　　　　　　　　　法院書記官  哈  廣  明
中　　　華　　　民　　　國　　九十四　　年　　　三　　　月　　　八　　　日
